臺灣嘉義地方法院刑事裁定　　　　　　　　　　　　　九十三年度聲判字第一一號
　　聲　請　人　丙○○
　　代　理　人　林德昇律師
　　　　　　　　顏伯奇律師
　　被　　　告　甲○○
右列聲請人因告訴被告偽造文書案件，不服台灣高等法院臺南分院檢察署檢察長九十
三年五月四日駁回再議之處分（九十三年度上聲議字第三二三號），聲請交付審判，
本院裁定如左：
    主  文
聲請駁回。
    理  由
一、按告訴人不服上級法院檢察署檢察長或檢察總長認再議為無理由而駁回之處分者
    ，得於接受處分書後十日內委任律師提出理由狀，向該管第一審法院聲請交付審
    判。法院認為交付審判之聲請不合法或無理由者，應駁回之。刑事訴訟法第二百
    五十八條之一、第二百五十八條之三第二項前段，分別定有明文。
二、本件聲請人即告訴人丙○○以被告甲○○涉犯偽造文書罪嫌，向台灣嘉義地方法
    院檢察署（下稱乙○○○○）檢察官提出告訴，經該檢察署檢察官於民國（下同
    ）九十三年三月二十四日，以九十三年度偵字第一七八○號為不起訴處分後，聲
    請人不服，聲請再議亦經臺灣高等法院臺南分院檢察署檢察長於九十三年五月四
    日，認再議為無理由，以九十三年上聲議字第三二三號處分書駁回再議在案。
三、聲請人之原告訴意旨略以：告訴人丙○○與被告甲○○為夫妻，被告於九十一年
    一月中，未經告訴人之同意，竊取告訴人嘉義縣東石鄉家中之帳簿及郵局存簿（
    竊盜部分業已逾告訴期間，並由乙○○○○檢察官為不起訴處分，聲請人對此部
    分並無異議），且告訴人遭被告竊盜之帳簿內頁原僅記載「老婆尚欠６４５００
    ０元」，惟於告訴人與被告之民事借款訴訟中，被告所檢附之該竊得帳簿中，除
    前開文字外，擅自增加「結婚用（請客）２０萬，裝潢（男方）家２０萬，（調
    貨款）２４５０００」等文字，被告於訴訟中亦坦承不諱，企圖使民事承審法官
    誤認原記載六十四萬五千元係告訴人為結婚宴客、裝潢及調度貨款而向被告所借
    之款項，已足使承審法官做出不利於告訴人之判決，因認被告涉有偽造文書罪嫌
    云云。
四、原不起訴處分書及再議處分書係認定：(1)被告甲○○說明前揭筆金額上雖列有結
    婚用（請客）、裝潢（男方）家及調貨款等三項名目，惟其金額總數與告訴人自
    己書寫於帳簿上「老婆尚欠六十四萬五千元」之數額無異，僅係被告於提起民事
    訴訟時，針對告訴人所欠金額所做之說明，且並未主張該等文字係由告訴人自書
    ，是被告所書文字是否有足生損害於告訴人或公眾之虞，即非無疑；(2)再觀諸該
    帳簿第九頁之「結婚用（請客）２０萬，裝潢（男方）家２０萬，（調貨款）２
    ４５０００」等語係書寫於帳簿上方空白處，並非寫於帳簿內頁任一欄位上，且
    係以鉛筆書寫，筆跡明顯較淡，並無使人誤認係由告訴人所寫之虞；(3)被告於九
    十一年訴字第七一七號給付借款事件之九十一年十二月三十日言詞辯論期日中，
    亦向承審法官表示「結婚用（請客）‧‧‧」等文字係伊請律師寫的，足徵被告
    稱書寫該等文字係為訴訟主張之用，並未冒用告訴人名義，而係以自己名義為之
    等事為真實，此外，復查無其他任何積極確切之證據足證被告有何偽造文書之犯
    行，應認罪嫌尚有不足，應為不起訴處分等語。
五、本件聲請交付審判意旨則以：(1)本件被告甲○○於本院九十一年度訴字第七一七
    號民事案件中所主張之多筆借款債權，其中第三筆所稱之「老婆尚欠六十四萬五
  千元」實係本件告訴人丙○○「總結」至八十九年六月五日為止所積欠甲○○之
    借款總金額，應該包含該民事案件中甲○○所主張之第一筆（向老婆借款２５０
    ０００）及第二筆（向老婆借款２５０００）之借款債權金額，惟甲○○為擴大
    請求金額，在民事事件中擅自捏造「結婚用（請客）２０萬，裝潢（男方）家２
    ０，（調貨款）２４５０００」等債權，企圖使民事法官認為「六十四萬五千元
    」之借款內容為請客、裝潢及調貨款金額，而非丙○○總結計算積欠甲○○之欠
    款總額，此足使丙○○受有金錢上之損失，已足生損害丙○○之虞。又前揭「結
    婚用（請客）‧‧‧」等字句雖未寫於前揭帳簿內頁任一欄位內，若丙○○於前
    揭民事案件審理時未發現偽造情事，承審法官便不會訊問該等文字是否為甲○○
    所擅加，甲○○自不會在庭訊時表示前揭文字係其請律師寫的，民事法官當會依
    甲○○請求作成不利丙○○之判決，故本件被告甲○○確有以該等字句使丙○○
    受有財產上損害之意圖甚明。(2)本件被告甲○○於前揭民事案件之起訴狀內記載
    ：「被告丙○○與原告（按即本件被告）為夫妻，被告自八十九年五月間起即陸
    續向原告借款，此於被告所記載之帳冊中『記明』：‧‧‧老婆尚欠六十四萬五
    千元：（結婚用請客）２０萬，裝潢（男方）家２０萬，（調貨款）２４５００
    ０」等語，可知，甲○○確於民事起訴狀有主張「該文字乃本件聲請人丙○○所
    書寫記載」。又甲○○確實在前揭民事案件審理中，向法官陳稱前揭「結婚用（
    請客）２０萬‧‧‧」等文字乃丙○○所寫，爰聲請調取該次審理錄音帶證之。
    再者，偽造文書罪為即成犯，本件被告甲○○於前揭帳簿上私載不實文字並據以
    起訴當時，已該當偽造並行使私文書等罪名，並不因嗣後甲○○因民事承審法官
    訊問遂承認私自添加而有所不同，蓋甲○○當時並非「主動供出」，係在本件聲
    請人丙○○質疑及承審法官訊問下，始承認之。(3)甲○○於本件偵查中供稱前揭
    「結婚用（請客）２０萬‧‧‧」文字係「以鉛筆書寫」，惟實際上係甲○○用
    「紅筆」所寫，顯見甲○○當時並非僅供註記之用，爰聲請調取該帳簿正本核對
    之。(4)綜上，原處分書之認定顯屬率斷，且有未詳為調查之情事，爰聲請交付審
    判云云。
六、按刑事訴訟法第二百五十八條之一規定聲請人得向法院聲請交付審判，係對於「
    檢察官不起訴或緩起訴裁量權」制衡之一種外部監督機制，法院僅就檢察官所為
    不起訴或緩起訴之處分是否正確加以審查，以防止檢察機關濫權，依此立法精神
    ，同法第二百五十八條第三項規定法院審查聲請交付審判案件時「得為必要之調
    查」，其調查證據之範圍，自應以偵查中曾顯現之證據為限；而同法第二百六十
    條對於不起訴處分已確定或緩起訴處分期滿未經撤銷者得再行起訴之規定，其立
    法理由說明該條所謂不起訴處分已確定者，包括「聲請法院交付審判復經駁回者
    」之情形在內，是前述「得為必要之調查」，其調查證據範圍，更應以偵查中曾
    顯現之證據為限，不得就聲請人新提出之證據再為調查，亦不得蒐集偵查卷以外
    之證據，否則，將與刑事訴訟法第二百六十條之再行起訴規定，混淆不清，亦將
    使法院僭越檢察官之職權，而有回復「糾問制度」之虞；且法院裁定交付審判，
    即如同檢察官提起公訴使案件進入審判程序，是法院裁定交付審判之前提，必須
    偵查卷內所存證據已符合刑事訴訟法第二百五十一條第一項規定「足認被告有犯
    罪嫌疑」而檢察官應提起公訴之情形，亦即該案件已經跨越起訴門檻，否則，縱
    或法院對於檢察官所認定之基礎事實有不同之判斷，但如該案件仍須另行蒐證偵
    查始能判斷應否交付審判者，因交付審判審查制度並無如同再議救濟制度得為發
    回原檢察官續行偵查之設計，法院仍應依同法第二百五十八條之三第二項前段之
    規定，以聲請無理由而裁定駁回。
七、經查：
  (一)關於本件聲請人丙○○所主張：「本件被告甲○○在本院九十一年度訴字第七一
    七號民事案件中所主張之『老婆尚欠六十四萬五千元』債權，係丙○○「總結」
    至八十九年六月五日為止所積欠甲○○之借款總金額，且該筆金額包含甲○○在
    該民事案件中所主張之第一筆（向老婆借款２５００００）及第二筆（向老婆借
    款２５０００）之債權金額」之事是否為真實，業據甲○○及丙○○於本件偵查
    中互有爭執在卷，又依發查卷所附之前揭帳簿影本十五紙、前揭民事案件起訴狀
    與九十一年十二月三十日言詞辯論期日筆錄等文件之內容，均無足認定丙○○關
    於此部分之主張可信為真正，是丙○○關於此部分之主張於訴訟上既未有充分之
    積極證據足資證明，依訴訟上之待證事實「倘有懷疑，則從被告之利益作解釋」
    之證據法則，本院自應作有利於甲○○之認定，無法認為該部分主張係真正，故
    丙○○欲憑此進而主張前揭「結婚用（請客）２０萬‧‧‧」等文字，乃甲○○
    企圖使民事法官認為「六十四萬五千元」之借款內容為請客、裝潢及調貨款金額
    ，而非丙○○總結計算積欠甲○○之金額，造成丙○○所積欠甲○○金錢之總金
    額擴大，已足生損害丙○○之虞云云，委無足採。
  (二)其次，甲○○於前揭民事案件九十一年十二月三十日言詞辯論期日業向法官陳明
    ：前揭「結婚用（請客）２０萬，裝潢（男方）家２０萬，（調貨款）２４５０
    ００」字句係其請律師所寫等語，有該期日筆錄附於本件發查卷第九頁可稽，足
    徵甲○○並未主張該等字句係丙○○所為，故丙○○所稱：甲○○曾向前揭民事
    案件法官表示前揭字句乃丙○○所寫，企圖使法官依前揭字句作成不利於丙○○
    之判決，確有以使丙○○受有財產上損害之意圖云云，並無可採。至於甲○○雖
    在前揭民事案件之起訴狀內記載：「被告丙○○與原告（按即本件被告）為夫妻
    ，被告自八十九年五月間起即陸續向原告借款，此於被告所記載之帳冊中『記明
    』：‧‧‧老婆尚欠六十四萬五千元：（結婚用請客）２０萬，裝潢（男方）家
    ２０萬，（調貨款）２４５０００」等語，惟通觀該民事起訴狀全部內容，其事
    實及理由欄之記載甚為簡略，主要係陳述甲○○所請求各筆款項之借款日期與數
    額，並非表示該事實及理由欄所載之每字每句均記明在前揭帳簿內頁中，此觀諸
    該事實及理由欄中(六)所載之「 25000+25000+645000+25000=947000」即未記明於
    前揭帳簿內頁中自明，故知前揭「此於被告所記載之帳冊中『記明』」等文字僅
    係略而言之，且甲○○並非熟習法律與訴訟之人，如要求其於書狀中精確陳述其
    所請求各筆款項之詳細緣由證據狀況，亦嫌苛求，故而該起訴狀雖略稱「‧‧‧
    此於被告所記載之帳冊中『記明』‧‧‧」等語，然實際上甲○○應無誤導民事
    承審法官認為前揭「結婚用（請客）２０萬‧‧‧」等字句係丙○○所記載之意
    ；又民事事件審理中，承審法官亦將逐次提示證據即該等帳簿內頁之記載情形予
    丙○○辨認，則丙○○自當就此陳述前揭帳簿內頁中並無「結婚用（請客）２０
    萬‧‧‧」等文字之意見，是甲○○實無法誤導承審法官，堪信甲○○應無誤導
    法官情事。另本院查無證據可認甲○○係因丙○○質疑與民事承審法官訊問下，
    方才承認私自在帳簿中添加前揭「結婚用（請客）‧‧‧」等字句，故丙○○所
    稱甲○○當時並非「主動供出」云云，難謂可採。
  (三)另次，甲○○業於前揭民事事件審理中及本件偵查中供稱：前揭「結婚用（請客
    ）２０萬‧‧‧」之文字係律師問我「老婆尚欠六十四萬五千元」之用途，我向
    律師說明後，他在上面註記等語在卷（見發查卷第九頁、第十六頁），衡情而論
    ，該等文字如係為偽造帳簿內頁內容而添加，則甲○○理應私下秘密為之，不會
    交由律師註記，故信甲○○並無偽造帳簿內頁之意，至於該等「結婚用（請客）
    ２０萬‧‧‧」文字係以「鉛筆」或「紅筆」書寫，於此並無二致。
  (四)又關於丙○○聲請調取前揭民事事件之錄音帶，以明甲○○曾向法官表示前揭字
    句乃丙○○所寫之主張，因該等錄音帶並非本件偵查中曾顯現之證據，屬於新指
    出之證據，而本院亦不得蒐集偵查卷以外之證據，故本院難予為之，附為說明。
八、綜上所述，本院依本件之卷證資料查無積極事證足資證明被告涉有偽造文書罪嫌
    ，當認被告犯罪嫌疑不足。本件交付審判之聲請為無理由，應予駁回。
中      華      民      國     九十三     年    十一    月      三十    日
                                  臺灣嘉義地方法院刑事第二庭
                                      審判長法  官  夏 金 郎
                                            法  官  陳 俞 婷
                                            法  官  盧 鳳 田
右正本證明與原本無異。
不得抗告。
中      華      民      國     九十三     年    十一    月      三十    日
                                            書記官  林 秀 惠
